【裁判字號】    98,簡上,236
【裁判日期】    981028
【裁判案由】    損害賠償
【裁判全文】
臺灣高雄地方法院民事判決             98年度簡上字第236號
上  訴  人  中山交通股份有限公司
                      統一編號：00000000號
法定代理人  乙○○
                      3號
訴訟代理人  戊○○
被上訴人    喬安交通有限公司
                      統一編號：00000000號
法定代理人  甲○○
訴訟代理人  丁○○
被上訴人    丙○○
上列當事人間請求損害賠償事件，上訴人對於中華民國98年6 月
10 日 本院岡山簡易庭第一審判決（97年度岡簡字第792 號）提
起上訴，經本院於98年10月14日言詞辯論終結，判決如下：
    主      文
上訴駁回。
第二審訴訟費用由上訴人負擔。
    事實及理由
一、本件被上訴人丙○○經合法通知，未於言詞辯論期日到場，
    核無民事訴訟法第386 條各款所列情形，爰依上訴人之聲請
    ，由其一造辯論而為判決。
二、上訴人主張：被上訴人丙○○於民國97年3 月10日下午2 時
    30分許，駕駛被上訴人喬安交通有限公司（雇主，下稱喬安
    公司）所有之571-HC號營業聯結車（下稱A 車），沿國道一
    號高速公路由南向北行駛，至350.8 公里北向時，因未與前
    車保持安全距離，致追撞在前由訴外人吳萬發駕駛之372-KC
    號聯結車（下稱B 車），丙○○上開車輛又向左偏向內車道
    擦撞由訴外人陳伯昌駕駛上訴人公司所有X4-293號營業大貨
    車（下稱D 車），致該車車頭嚴重受損（下稱系爭事故），
    上訴人計花費修護費用新台幣（下同）121,780 元，拖車費
    12,000 元 ，營業損失40,000元，共計173,780 元，爰依民
    法第188 條規定提起本訴，並於原審聲明求為判決：被上訴
    人應連帶給付上訴人173,780 元及自起訴狀繕本送達之翌日
    起至清償日止，按年息5 ％計算之利息。
三、被上訴人則以：伊不服原鑑定意見，因依當時行車狀況及吳
    萬發所言，本件應有二階段肇事，第一階段係丙○○未注意
    車前狀況及保持安全距離，致撞及吳萬發駕駛之B 車，第二
    階段為吳萬發遭追撞後因未與前車（李偉彰駕駛之車號AH-8
    87客運車，簡稱C 車）保持安全距離，在本能保護反應下將
    車頭向左閃避，以致侵入內車道而與上訴人所有之D 車碰撞
    ，是上訴人車輛受損非丙○○過失所致等語，資為抗辯，並
    於原審聲明求為判決：上訴人之訴駁回。
四、原審經審理結果，准上訴人請求34,756元之本息，而駁回其
    餘之請求。上訴人就敗訴部分提起上訴，並於本院聲明：（
    一）原判決不利於上訴人部分廢棄。（二）上開廢棄部分，
    被上訴人應再連帶給付上訴人139,024 元及均自97年12月31
    日起至清償日止按年息5 ％計算之利息。喬安公司則於本院
    聲明：上訴駁回。丙○○未於本院言詞辯論期日到場，亦未
    提出書狀作何聲明或陳述。另被上訴人就其敗訴部分，則均
    未據聲明不服，該部分已告確定。
五、本件兩造之爭點：上訴人所有之D 車就系爭事故之發生是否
    有過失？若有，過失比例為何？
  1.按「汽車行駛高速公路及快速公路，其車道之使用，除因交
    通事故及道路施工依臨時或可移動標誌指示或交通勤務警察
    指揮外，應依設置之交通標誌、標線或號誌之規定，無設置
    者，應依下列規定：…二、大型車應行駛於外側車道，並得
    暫時利用緊鄰外側車道之車道超越前車…。」，高速公路及
    快速公路交通管制規則第6 條定有明文。查上訴人所僱用之
    司機即系爭事故D 車之駕駛人陳伯昌於警訊時陳稱：伊駕駛
    D 車行經肇事地點前，發現伊前方一輛營業貨櫃曳引車571-
    HC（即A 車）追撞前方一輛營業貨櫃曳引車（即B 車），因
    伊右邊外側車道有車輛，故伊向左邊內側車道閃避，並盡量
    靠左側護欄邊行駛，但被追撞之B 車突向左側伊前方衝出，
    致伊閃煞不及而撞上肇事等語（原審卷第62頁），又上訴人
    之司機陳伯昌之肇事地點在國道1 號高速公路350.8 公里北
    上內側路肩處，此有現場照片可參（原審卷第64-76頁），
    是上訴人之司機陳伯昌於駕駛D 車在國道1 號高速公路行駛
    時，固恰見丙○○所駕駛之A 車往前追撞吳萬發所駕駛之B
    車，惟斯時肇事現場並無臨時或可移動標誌指示，亦無交通
    勤務警察指揮等情形，則依上開規定，縱陳伯昌為閃避前方
    車禍，亦不得將其所駕駛之D 車往內側路肩車道行駛。又觀
    之上開現場照片，該內側路肩車道寬度較D 車車身寬度為窄
    ，陳伯昌駕車行駛時，既已見及前方有大型車輛追撞車禍發
    生，若再將D 車駛入甚窄之內側路肩車道，以其為考領有職
    業大貨車駕照之專業駕駛人（原審卷第20頁），應得預見其
    突出之車身有受隔壁同向車道追撞大型車輛波及之可能，竟
    未防止自身損害之發生，仍驅車駛入內側路肩車道，致發生
    系爭事故，其對系爭事故之發生自有過失可言。再者，本件
    經原審送請財團法人成大研究發展基金會，就系爭事故之肇
    事原因為鑑定，鑑定結果：「一、丙○○駕駛聯結車未注意
    車前狀況保持安全距離追撞前車為肇事原因。二、吳萬發駕
    駛聯結車、李偉彰駕駛民營客運車，均無肇事原因。三、陳
    伯昌於前方事故發生後，在處理警員尚未到達前，違規駕駛
    大貨車使用內側路肩，繼續行駛，致遭失控車輛撞擊，為第
    二階段肇事原因。」等語，此有財團法人成大研究發展基金
    會之鑑定意見書乙份在卷可憑（原審卷第102-117 頁），亦
    同此認定。準此，上訴人之司機陳伯昌對系爭事故之發生與
    有過失，足堪認定。至系爭事故前經送請台灣省高屏澎區車
    輛行車事故鑑定委員會鑑定，鑑定結果固為丙○○駕駛聯結
    車未注意車前狀況保持安全距離追撞前車為肇事原因。吳萬
    發駕駛聯結車、李偉彰駕駛民營客運車、陳伯昌駕駛大貨車
    均無肇事因素（原審卷第19、86頁），惟該鑑定意見並未將
    陳伯昌違反交通規則，及其貿然駛入較其車身為窄之內側路
    肩車道等因素納入考量，本院認其鑑定結果尚有疏漏之處而
    不予採認，附此敘明。
  2.系爭事故之始因為丙○○駕駛A 車未注意車前狀況保持安全
    距離追撞吳萬發駕駛之B 車，上訴人之司機陳伯昌見狀後，
    選擇駛入內側路肩車道，致遭失控之B 車撞及，丙○○、陳
    伯昌就系爭事故之發生自均有過失，而上訴人業因系爭事故
    而受有損害，其所受之損害與丙○○之過失行為，顯已有相
    當之因果關係，丙○○自已成立侵權行為甚明，而喬安公司
    既係丙○○之僱用人，其既未能舉證證明就選任受僱人之丙
    ○○及監督其駕駛職務之執行已盡相當之注意或縱加以相當
    之注意而仍不免發生損害者之免責事由，其自應依民法第18
    8 條之規定與丙○○負連帶損害賠償責任，至為明確。
  3.按因故意或過失，不法侵害他人之權利者，負損害賠償責任
    。民法第184 條第1 項前段定有明文。上訴人既因丙○○之
    過失行為受有損害，其依據侵權行為之法則請求被上訴人連
    帶賠償，自屬有據。茲就上訴人請求被上訴人連帶賠償之各
    項損害是否准許，分述如次：
    車輛修復費用部分：
      上訴人主張系爭車輛修復費用為121,780 元，其中零件38
      ,1 20 元，工資36,900元等語，並提出估價單為證（原審
      卷第28 -30頁）。查系爭車輛（D 車）為92年5 月出廠，
      有行車執照影本1 紙為證（原審卷第21頁），而依規定請
      求賠償車輛毀損所減少之價額，得以修復費用為估定標準
      ，但以必要者為限，例如修理材料以新品換舊品，應予折
      舊（最高法院77年5 月17日第9 次民庭會議決議參照），
      則系爭車輛之修復，其材料更換係以新品替換舊品，計算
      零件材料之損害賠償數額時，應扣除折舊部分始屬合理。
      茲依行政院所頒固定資產耐用年數表及固定資產折舊率之
      規定，運輸業用貨車之耐用年數為4 年，而系爭車輛迄至
      本件事故發生時實際使用4 年10月而已逾耐用年數，其更
      換零件部分之殘價應為7,624 元【計算式：殘價＝取得成
      本÷（耐用年數＋1 ），即38120 ÷（4+1 ）＝7624（元
      ，以下四捨五入），再加上工資36,900元，共計44,524元
      （計算式：7624+36900＝44524 ），上訴人就車輛修復部
      分共得請求44,524元。
    拖車費用部分：
      上訴人主張系爭車輛拖車費用為12,000元等語，並提出高
      速公路大型車輛拖救服務契約三聯單、統一發票等件為證
      （原審卷第10-11 頁），經核該拖車費用為系爭車輛因本
      件車禍所發生之實際損害，屬必要且合理，上訴人此部分
      之請求，應予准許。
    營業損失部分：
      上訴人固主張因系爭事故而受有營業損失40,000元等語，
      惟其並未就此舉證，上訴人此部分之請求，自難准許。
六、上訴人得請求被上訴人賠償之金額若干？
  1.按損害之發生或擴大，被害人與有過失者，法院得減輕賠償
    金額，或免除之。前二項之規定，於被害人之代理人或使用
    人與有過失者，準用之。民法第217 條第1 項、第3 項分別
    定有明文。經查，財團法人成大研究發展基金會，就系爭事
    故之兩造過失比例之鑑定結果為：「有關第二階段涉及之37
    2-KC號營業貨櫃曳引車（B 車）及X4-293號營業大貨車（D
    車）之車損，因為係D 車之選擇而導致此一階段事故，故建
    議由D 車承擔80％的損失責任，追撞B 車後繼續撞擊B 車左
    側車身，導致B 車失控之A 車承擔此一階段車損20％的責任
    。」等語，此有上開鑑定意見書乙份可參，本院審酌系爭事
    故之發生係因上訴人之司機陳伯昌選擇違規駛入第一階段肇
    事車道隔壁寬度甚窄之內側路肩車道，致遭第一階段被有過
    失之喬安公司司機丙○○自後追撞之失控車輛B 車撞及所造
    成，認其等就本件車禍之發生應由上訴人負擔80％，被上訴
    人負擔20％，亦即被上訴人應減輕80％之損害賠償責任。
  2.綜上，上訴人得請求被上訴人連帶賠償之損害金額，總計為
    56,524元（計算式：44524+12000 ＝56524 ），經減輕被上
    訴人80％之損害賠償責任，上訴人得請求被上訴人連帶賠償
    之金額即為11,305元（56524 ×20/100＝11305 ，小數點以
    下四捨五入）。
七、綜上所陳，上訴人本於侵權行為法則請求被上訴人連帶賠償
    損害，在11,305元本息之範圍內為有理由，應予准許。至上
    訴人逾此部分之請求，為無理由，應予駁回。原審就上開不
    應准許部分，判決上訴人敗訴，尚無違誤，上訴意旨猶執前
    詞指摘原判決此部分不當，求予廢棄，為無理由，應駁回其
    上訴。
八、據上論結：本件上訴為無理由，依民事訴訟法第436 條之1
    第3 項、第449 條第1 項、第78條、第463 條、第385 條第
    1項前段，判決如主文。
中    華    民    國    98    年    10    月    28    日
                    民事鳳山分庭審判長法  官  楊富強
                                      法  官  林意芳
                                      法  官  何悅芳
上開正本係照原本作成。
本判決不得上訴。
中    華    民    國    98    年    10    月    28    日
                                      書記官  陳俐嫺


司法院資訊處製作；財團法人民間司法改革基金會備份。
